臺灣高雄地方法院刑事判決
110年度審交訴字第215號
公  訴  人  臺灣高雄地方檢察署檢察官
被      告  林子琦



選任辯護人  呂郁斌律師
被      告  梁志熹


上列被告因過失致死案件，經檢察官提起公訴（110年度偵字第1
2203號），被告於準備程序中對被訴事實為有罪之陳述，經本院
合議庭裁定由受命法官獨任進行簡式審判程序，判決如下：
    主  文
林子琦犯過失致人於死罪，處有期徒刑陸月，如易科罰金，以新
臺幣壹仟元折算壹日。緩刑貳年。
梁志熹犯無駕駛執照駕車因過失致人於死罪，處有期徒刑壹年。
緩刑伍年，並應履行如附表所示之條件。
    事  實
一、林子琦於民國109年12月5日22時50分許，駕駛車牌號碼000-
    0000號自小客車，沿高雄市鼓山區華榮路內側（快）車道由
    北往南方向行駛至昌盛路口，詹樸亦駕駛車牌號碼000-0000
    號自小客車同向行駛在林子琦之車輛前方，梁志熹未考領合
    格駕駛執照，騎乘車牌號碼000-0000號普通重型機車搭載許
    桓瑜，沿華榮路外側（慢）車道由北往南方向直行而來。林
    子琦見詹樸駕駛之自小客車在其前方停等準備左轉昌盛路，
    本應注意變換車道應讓直行車先行，而梁志熹亦應注意車前
    狀況並隨時採取必要之安全措施，而當時天候晴、夜間有照
    明、路面乾燥無缺陷無障礙物、視距良好，並無不能注意之
    情形，林子琦竟疏未注意及此，即貿然往右變換至外側（慢
    ）車道行駛，梁志熹為閃避林子琦之車輛，亦疏未注意車前
    狀況即往左變換至內側（快）車道行駛，致其騎乘之機車碰
    撞前方詹樸停等之自小客車，造成許桓瑜受有外傷性顱腦損
    傷之傷害，於同年月6日0時8分許死亡。
二、案經高雄市政府警察局鼓山分局報告臺灣高雄地方檢察署檢
    察官偵查起訴。
    理  由
一、本件被告林子琦、梁志熹2人所犯係死刑、無期徒刑、最輕
    本刑為3 年以上有期徒刑以外之罪，其於準備程序進行中，
    就被訴事實為有罪之陳述，經告知簡式審判程序之旨，並聽
    取當事人、辯護人之意見後，認無不得或不宜改依簡式審判
    程序進行之情形，爰依刑事訴訟法第273條之1第1項規定，
    裁定本件進行簡式審判程序。又本件卷內之證據資料，依同
    法第273條之2規定，不受同法第159條第1項關於傳聞法則規
    定之限制，依法均有證據能力，合先敘明。
二、上開犯罪事實，業據被告2人於本院審理時均坦承不諱（見
    本院卷第151、171、175頁），核與證人即被害人家屬詹樸
    、游富媚於警詢之證述相符，復有道路交通事故談話紀錄表
    、道路交通事故現場圖、道路交通事故調查報告表（一）、
    （二）-1、車禍現場照片、現場監視錄器及行車紀錄器光碟
    、現場監視錄器影畫面及行車紀錄器畫面照片、高雄地檢署
    110年8月19日勘驗筆錄、高雄市○○○○○○○○○○○○○地○○○○○○○○○
    ○○○○○○○○○○○○○○○路○○○○○○○號查詢汽車駕駛人資料及高雄市
    政府交通局車輛行車事故鑑定委員會第00000000號鑑定書、
    高雄市政府110年7月30日高市府交交工字第11041010800號
    函附之高雄市車輛行車事故鑑定覆議會覆議意見書等在卷可
    佐，足認被告2人任意性自白核與事實相符，堪可作為認定
    事實之依據。
三、過失責任之認定：
（一）按汽車在設有慢車道之雙向二車道，除應依前項各款規定
      行駛外，於快慢車道間變換車道時，應顯示方向燈，讓直
      行車先行，並注意安全距離；汽車行駛時，駕駛人應注意
      車前狀況及兩車並行之間隔，並隨時採取必要之安全措施
      ，道路交通安全規則第97條第2項、第94條第3項分別定有
      明文；而道路交通安全規則所指「汽車」包括機車，該規
      則第2條第1項第1款亦定有明文。被告2人駕駛車輛上路，
      自應遵守上開規定，而依本件交通事故發生當時如前所述
      之客觀環境，被告2人並無不能注意之情事，被告林子琦
      疏未注意依上開規定，變換車道未讓直行車先行，被告梁
      志熹亦因變換車道未注意車前狀況，而碰撞詹樸停等之自
      小客車，被告2人之駕駛行為自有過失。
（二）參以本件交通事故之肇事因素，經高雄市政府交通局車輛
      行車事故鑑定委員會鑑定及覆議結果，均認「被告林子琦
      變換車道未讓直行車先行，同為肇事原因；被告梁志熹變
      換車道未注意車前狀況，同為肇事原因」等情，有上開鑑
      定意見書、覆議意見書（相字卷第201至202、215至216頁
      ）在卷可據，與本院前開認定相符，益徵被告2人就本件
      交通事故之發生確有過失甚明。
（三）又被害人許桓瑜確因本件車禍傷重死亡，亦有前開相驗屍
      體證明書、檢驗報告書、診斷證明書等件可佐，是被告2
      人之過失行為與被害人死亡結果間，有相當因果關係。從
      而，被告2人任意性自白均與事實相符，本案事證明確，
      被告2人犯行均堪認定，應依法論科。
四、論罪科刑：
（一）罪名及罪數：
    1.核被告林子琦所為，係犯刑法第276條之過失致人於死罪
      。
    2.核被告梁志熹所為，係犯道路交通管理處罰條例第86條第
      1項、刑法第276條之無駕駛執照駕車因過失致人於死罪。
（二）刑之減輕事由：被告林子琦瑜肇事後，親自前往警察機關
      報案，報明肇事人姓名、地點；被告梁志熹於肇事後，報
      案人或勤指中心轉來資料未報明肇事人姓名，處理員警前
      往傷者就醫之醫院處理時，當場主動坦承為肇事者，自首
      而接受裁判，此有高雄市政府警察局道路交通事故肇事人
      自首情形紀錄表在卷可參（見警卷第43、45頁），符合自
      首之要件，爰均依刑法第62條前段之規定減輕其刑。
（三）刑罰裁量：爰以行為人之責任為基礎，審酌被告2人駕駛
      車輛上路，均因一時疏忽未能遵守道路交通安全規則，而
      肇致本件交通事故，致被害人許桓瑜傷重死亡，造成被害
      人家屬失去親人之無可彌補傷痛，被告2人所為實屬不該
      ；惟念被告2人犯後均坦承犯行，態度尚可，被告2人均與
      被害人家屬達成調解，被告林子琦已賠償完畢，被告梁志
      熹則約定分期支付賠償金，有本院111年5月12日準備程序
      筆錄、111年度雄司附民移調字第474號調解筆錄在卷可佐
      （見本院卷第121至123、151頁），兼衡被告2人之之素行
      、本件犯罪之手段、情節、所生危害、過失責任（被告2
      人同為肇事次因）、智識程度、家庭生活及經濟狀況等一
      切具體情狀（涉被告個人隱私，均詳卷），分別量處如主
      文所示之刑，並就被告林子琦部分，諭知易科罰金之折算
      標準。
五、緩刑：
（一）緩刑之宣告：被告林子琦前未曾因故意犯罪受有期徒刑以
      上刑之宣告，有其等臺灣高等法院被告前案紀錄表在卷可
      查，其因一時不慎致罹刑典，然已坦承犯錯，並均與被害
      人家屬達成調解並賠償完畢，業如前述，顯見被告尚知為
      自己之行為負責，被告歷此偵、審程序，當知更加警惕，
      而無再犯之虞，認前開所宣告之刑以暫不執行為適當，爰
      依刑法第74條第1項第1款之規定，宣告緩刑2年，以啟自
      新。
（二）附條件緩刑之宣告：被告梁志熹前未曾因故意犯罪受有期
      徒刑以上刑之宣告，有臺灣高等法院被告前案紀錄表可查
      ，今因一時疏忽，致罹刑典，於本院審理時已坦承犯行，
      並與被害人之家屬達成調解，業如前述，堪認被告經過本
      次偵查、審理程序及罪刑科處，應能知所警惕，信無再犯
      之虞，並考量被告係以約定分期付款之方式給付部分賠償
      金額，如對被告執行上開宣告刑，反將使被害人之家屬難
      以獲得賠償，而不利於損害之填補，因認所宣告之刑以暫
      不執行為適當，爰依刑法第74條第1項第1款規定宣告緩刑
      5年，以啟自新。又為促使被告梁志熹如實履行調解條件
      ，爰依刑法第74條第2項第3款規定，命被告梁志熹於緩刑
      期間依本院111年度雄司附民移調字第474號調解筆錄之條
      件（即附表所示之內容）支付損害賠償。如被告梁志熹如
      未依附表條件履行賠償，且情節重大者，被害人之家屬並
      得聲請檢察官為撤銷緩刑宣告之聲請，執行宣告刑。
據上論斷，應依刑事訴訟法第284條之1、第273條之1第1項、第2
99條第1項前段，道路交通管理處罰條例第86條第1項，刑法第27
6條、第62條前段、第41條第1項前段、第74條第1項第1款、第2 
項第3款，刑法施行法第1條之1，判決如主文。
本案經檢察官詹美鈴提起公訴，檢察官范文欽到庭執行職務。
中　　華　　民　　國　　111 　年　　6 　　月　　7 　　日
                  刑事第五庭  法  官   黃政忠
以上正本證明與原本無異。
如不服本判決應於收受送達後20日內向本院提出上訴書狀，並應
敘述具體理由；如未敘述上訴理由者，應於上訴期間屆滿後20日
內向本院補提理由書（均須按他造當事人之人數附繕本）「切勿
逕送上級法院」。
「因疫情而遲誤不變期間，得向法院聲請回復原狀」。
中　　華　　民　　國　　111 　年　　6 　　月　　8 　　日
                              書記官   儲鳴霄

附錄本判決論罪科刑法條：
刑法第276條
因過失致人於死者，處5年以下有期徒刑、拘役或50萬元以下罰
金。

道路交通管理處罰條例第86條第1項
汽車駕駛人，無駕駛執照駕車、酒醉駕車、吸食毒品或迷幻藥駕
車、行駛人行道或行經行人穿越道不依規定讓行人優先通行，因
而致人受傷或死亡，依法應負刑事責任者，加重其刑至二分之一
。

附表：
應履行調解條件之內容 被告梁志熹與第三人梁向鈞應連帶給付游富媚新臺幣陸拾伍萬元（不含強制汽車責任保險金或特別補償基金之補償金）。給付方式為：自民國111年5月15日起至全部給付完畢為止，以匯款方式分期匯入游富媚指定帳戶，每月為一期，按月於每月15日前給付新臺幣伍仟元，如有一期未付，尚未到期部分視為全部到期。 （於本判決前已給付部分無庸再重複給付）